最　高　行　政　法　院　判　決
　　　　　　　　　　　　　94年度判字第01006號
上　訴　人　乙○○
被 上訴 人　國防部陸軍總司令部
代　表　人　甲○○
上列當事人間因退除給與事件，上訴人不服中華民國93年1月15
日臺北高等行政法院92年度訴字第500號判決，提起上訴，本院
判決如下：
　　主  文
上訴駁回。
上訴審訴訟費用由上訴人負擔。
　　理  由
一、緣上訴人於民國39年5月13日入伍，62年3月1日以中士一級
    依額退伍，服役年資合計22年又10個月，乃以其服役年資滿
    20年為由，向被上訴人申請核發退休俸。被上訴人於91年4
    月1日以（91）信守字第07502號函復，否准其申請，上訴人
    不服，提起訴願，旋遭駁回，遂提起行政訴訟。
二、本件上訴人於原審起訴主張：上訴人服士官年資11年8月、
    士兵年資11年2月，合計22年10月，服役年資滿20年，理應
    可辦終身俸，退伍時實領退伍金新臺幣（下同）2萬1千元，
    並未領到9,000元，另16萬1千零12元係開支票存戶生利息中
    （發放2萬1千元時，僅告知係退伍金）。上訴人於62年3月1
    日退伍至台北大理石工廠非輔導就業，係臺北教會十三會所
    （負責人孫世源）荐介，被上訴人所稱發退伍金9,000元與
    事實不符等語，求為判決撤銷原處分及訴願決定，並命被上
    訴人對上訴人請求補辦退休俸事件，應作成准予補辦之行政
    處分。
三、被上訴人則以：上訴人退伍時志願支領退伍金2萬6千4百20
    元，依「陸海空軍士官退伍除役給與發放辦法」第6條第1項
    規定：退伍除役士官，除支領退伍金、退休俸、贍養金者外
    ，凡經行政院國軍退除役官兵輔導委員會安置就業者，於退
    伍離營時，依其階級先發部分退伍金，其退伍金餘額，由各
    軍總部填發固定金額結算單，交予本人，並俟脫離就業或就
    業滿3年而未脫離輔導者，依申請發給之；同條第2項：就業
    人員，如志願且合於支領退休俸或贍養金者，應於退除安置
    前，申請不支領先發退伍金，其事先未提出申請者，不予保
    留此項權利。復查上訴人於62年3月1日依額退伍，並撥請退
    輔會安置就業於臺北大理石工廠，且於退伍當時依前開規定
    已支領先發退伍金部分，9,000元整，尚餘緩發退伍給與部
    分，亦於77年11月25日以（77）岡忠字第22002號函核發16
    萬1千零12元整在案。查上訴人主張應支領退休俸乙節，渠
    士官現役年資應以任官之日起算，至依法退伍除役止，共11
    年8月，服現役逾3年以上未逾20年者，按服現役實職年資發
    給退伍金。依48年公佈施行「陸海空軍士官服役條例」第3
    條及第21條第1項第2款、及49年公佈施行「陸海空軍士官服
    役條例施行細則」第20條規定有明文可稽。上訴人誤會其具
    支領退休俸資格者，係因嗣後法令變更所致，「陸海空軍士
    官服役條例施行細則」於70年8月28日修訂始於第20條規定
    合併計算士官士兵年資。復查現行「陸海空軍軍官士官服役
    條例」第39條第1項明文規定並無溯及既往之適用。復依「
    陸海空軍軍官士官服役條例施行細則」第26條規定退伍除役
    士官，志願支領退伍金經核定者，不得再予變更等語資為抗
    辯。
四、原審斟酌全辯論意旨及調查證據之結果，以：按依上訴人退
    伍時施行之陸海空軍士官服役條例（下稱士官服役條例）第
    21條及同條例施行細則（行政院49年9月17日台防字第5186
    號令公布施行，下稱士官服役條例施行細則）第22條之規定
    ，則上訴人退伍當時，士官除役支領退休俸者，須(一)服士官
    逾20年或(二)服士官役滿15年，而年滿60歲者，始得為之；且
    士官士兵之年資不得合併計算。上訴人除役時，其士官年資
    僅11年8個月，又其除役時亦僅40歲（22年11月1日出生），
    並不符合上開支領退休俸之條件。另士官服役條例施行細則
    第20條規定，固於70年8月28日修正，將士官現役實職年資
    之計算，採士官、士兵現役實職之時間合併計算之方法，然
    該條款並無溯及既往原則之適用，故僅修法以後退伍者始得
    適用，上訴人係於修法前退伍，並無上開修正法令之適用。
    上訴人又主張其退伍後至臺北大理石工廠工作，並非行政院
    國軍退除役官兵輔導委員會安置就業，而是他人推荐，且退
    伍時又並未領得9,000元云云，被上訴人則以上訴人退伍時
    ，由行政院國軍退除役官兵輔導委員會於臺北大理石工廠輔
    導就業，被上訴人復依當時有效之陸海空軍士官退伍除役給
    與發放辦法第6條第1項規定，退伍除役士官（中士），凡經
    國軍退除役官兵輔導委員會安置就業，於退伍離營時，依其
    階級先發部分退伍金9,000元，其餘退伍金餘額緩發。嗣後
    於77年11月25日核發上訴人緩發之退伍金16萬1千零12元，
    並提出被上訴人62年2月26日（62）材賢字第4289號令，及
    （77）岡忠字第22002號函暨所附脫離輔導退除役士官兵退
    除給與發放證明冊影本各乙份為證。惟查，不論上訴人上開
    主張是否屬實，均與本件可否請領退休俸無涉，係屬另一問
    題，法院自無需予以論斷等語為由，判決駁回上訴人在原審
    之訴。
五、上訴人上訴意旨略謂：法律之前人人平等，上訴人雖於修法
    前退伍，但士官服役條例第20條規定既於70年8月28日修正
    ，將士官現役實職年資計算採士官、士兵現役實職之時間合
    併計算之方法，即應一體適用上訴人之申請，始符平等原則
    。而被上訴人主張上訴人退伍時已領得退伍金9,000元，故
    無法領取終身俸，然上訴人並未領得該筆款項，請被上訴人
    舉證等語，爰請判決廢棄原審判決，撤銷原處分及訴願決定
    ，並命被上訴人應對上訴人請求補辦退休俸事件，應作成准
    予補辦之行政處分。
六、本院按：憲法第7條規定，中華民國人民，無分男女、宗教
    、種族、階級、黨派，在法律上一律平等；即揭櫫人民在法
    律上享有平等權。因而行政程序法第6條規定：「行政行為
    ，非有正當理由，不得為差別待遇」，即有正當理由時，得
    為不同之待遇，此為行政法之平等原則。換言之，此項原則
    「等則等之，不等則不等之」行政法理。本件上訴人係於91
    年初，以其至62年3月1日退伍時，服役年資已滿20年為由，
    向被上訴人請領退休俸。惟上訴人退伍時施行之陸海空軍士
    官服役條例（下稱士官服役條例）第21條規定：士官退伍時
    之給與如左：(一)服現役未逾3年者，不發退伍金。(二)服現役
    逾3年以上未逾20年者，按服現役實職年資，給與退伍金。
    (三)服現役逾20年或服現役滿15年，而年滿60歲者，按服現役
    實職年資，給與退休俸終身，或依志願，按第2款規定，給
    與退伍金。同條例施行細則（行政院49年9月17日台防字第
    5186號令公布施行）第22條規定：本條例第21條研定士官現
    役實職年資計算，依左列規定：(一)現役實職年資，以其服士
    官現役時間計算之，未逾半年者，以半年計，半年以上未逾
    1年者，以1年計。(二)在服士官役前，曾服任軍士職務者，其
    軍士年資與士官年資合併計算，但在民國14年7月1日以前之
    年資不予計算。(三)在服士官役（軍士）前，曾服士兵役者，
    其士兵現役年資，依士兵退除給與規定計算發給之。因此，
    依上訴人退伍當時之規定，士官除役支領退休俸者，須(一)服
    士官役逾20年或(二)服士官役滿15年，而年滿60歲者，始得為
    之；且士官士兵之年資不得合併計算。上開陸海空軍士官服
    役條例施行細則第20條規定，於70年8月28日修正，將士官
    現役實職年資之計算，採士官、士兵現役實職之時間合併計
    算之方法，然該法條並無溯及既往原則之適用，故僅該施行
    細則修正後退伍者始得適用，始符合上開平等原則；即於70
    年8月28日修正陸海空軍士官服役條例施行細則第20條前退
    伍者，其士官、士兵現役實職年限不得合併計算，如於該條
    修正後，即70年8月28日後退伍者，兩種現役實職年限則得
    合併計算，始符合所謂「等則等之，不等則不等之」之原理
    。蓋一70年8月28日前退伍者，如能享有依70年8月28日修正
    之法規條件領取退休俸，則構成對同樣70年8月28日前退伍
    ，依法不得合計其士官、士兵年限者，產生不平等效果，自
    為上開平等原則所不許。本件上訴人62年3月1日退伍時，其
    服役年資合計雖達22年10個月，但其中士兵年資11年又2個
    月，依當時有效法規不得合計領取退休俸。從而被上訴人以
    其請領士官年資僅11年又8個月，且因其退伍時僅40歲，不
    符當時請領要件，予以否准其申請，核無違誤。原審判決予
    以維持，自無違平等原則。至於上訴人主張其退伍時未領得
    9,000元乙節，涉及事實認定，且縱加以審究，亦不影響判
    決結果，併此明。綜上所述，上訴理由，無非上訴人主觀
    之法律見解，核無足採。從而，原審判決維持被上訴人否准
    上訴人之申請，及訴願決定，於法並無不合。上訴意旨為無
    理由，應予駁回。
據上論結，本件上訴為無理由，爰依行政訴訟法第255條第1項、
第98條第3項前段，判決如主文。
中    華    民    國    94    年    7     月   14     日
                  第三庭審判長法  官　廖　政　雄
                              法  官　林　清　祥
                              法  官　鍾　耀　光
                              法  官　姜　仁　脩
                              法  官  胡  國  棟
以  上  正  本  證  明  與  原  本  無  異
中    華    民    國    94    年    7    月    14     日
　　　　　　　　　　　　　　　書記官　莊　俊　亨
